【裁判字號】    90,上易,314
【裁判日期】    900322
【裁判案由】    竊盜
【裁判全文】
臺灣高等法院刑事判決                              九十年度上易字第三一四號
    上  訴  人  臺灣宜蘭地方法院檢察署檢察官
    被      告  甲○○
右上訴人因被告竊盜案件，不服臺灣宜蘭地方法院八十九年度易字第五三一號，中華
民國八十九年十一月三十日第一審判決（起訴案號：臺灣宜蘭地方法院檢察署八十九
年度偵字第一六○二號），提起上訴，本院判決如左：
    主  文
上訴駁回。
    理  由
一、公訴意旨略以：被告甲○○意圖為自己不法之所有，於民國八十八年九月間，在
    宜蘭縣五結鄉○○○路乙○○租屋處，竊取乙○○所有之身分證正本一張、現金
    新台幣（下同）四萬餘元及金戒指四只。嗣宜蘭縣警察局刑警隊偵查員於八十九
    年五月十一日十四時許，持檢察官簽發之搜索票，前往宜蘭縣宜蘭市○○路二九
    巷八七號甲○○住處搜索，而查獲前揭甲○○所竊得之乙○○身分證正本一張。
    因認被告涉犯刑法第三百二十條第一項之竊盜罪嫌。
二、按犯罪事實應依證據認定之，無證據不得推定其犯罪事實，刑事訴訟法第一百五
    十四條定有明文。被害人所述被害情形如有瑕疵可指，而就其他方面調查又查無
    與事實相符之證據，則其供述即不足據為判決之基礎。訊據被告甲○○固坦承於
    右揭時地為警查獲乙○○之身分證正本一張之事實，惟堅詞否認有何竊盜犯行，
    辯稱：伊與乙○○早即認識，侯女以前是在宜蘭市○○街鑽石酒家之上班小姐，
    伊與友人陳再添等人前往消費後，侯女與其等一起外出吃消夜，該身分證係侯女
    於下車時遺落在伊車上，當時是陳再添在車上發現後，告訴伊撿起來，因後來一
    直找不到侯女，故未將該身分證返還侯女等語。經核公訴人認被告涉犯右開竊盜
    罪嫌，無非係以被害人乙○○於警訊時指訴其身分證遭竊，且其不認識被告，亦
    未曾與被告外出，及經警查獲之侯女身分證一張為據。
三、經查，（一）被害人乙○○於警訊時固曾指稱，於八十八年九月間，在五結鄉○
    ○○路租屋處遭竊身分證、四萬餘元及金戒指四只等財物，有向二結派出所報案
    處理（見偵查卷第五頁反面），本院據此函請宜蘭縣警察局羅東分局轉飭該分局
    二結派出所查明侯女所稱之報案其事，迭經函催該羅東分局均置未理，嗣經本院
    書記官承命於九十年二月二十日逕與二結派出所承辦警員游福龍電話查詢結果，
    據答復稱：「印象中乙○○有至該派出所報案，但因時隔已久，未尋獲當時報案
    紀錄」（見本院卷第一八頁、四五頁本院致羅東分局函稿二件、第四四頁本院公
    務電話紀錄）。查警局受理民眾報案應有一定之流程及管考（制）措施，本件既
    查無侯女之報案紀錄，尚難僅憑承辦員警不確定之印象記憶即遽以推定侯女前揭
    警局之供述非虛。再者，依本院向宜蘭縣礁溪鄉戶政事務所函查結果，乙○○雖
    有於八十八年十一月一日申請補領國民身分證之紀錄，惟所載遺（滅）失時間僅
    為八十八年，亦無遺（滅）失原因之記載，此有上開戶政事務所檢送之申請書可
    參（見本院卷第一五、一七頁）。憑此自亦不能認定侯女確有身分證遭竊情事。
    乙○○經原審及本院多次傳喚無著，是侯女究竟有無如其警訊所稱之失竊情形，
    尚有未明。本院已盡調查之能事，此部分調查途逕已窮。（二）被告林文豊所稱
    其之所以持有侯女身分證原委，係因侯女與被告及友人陳再添一夥在酒店歡樂後
    ，外出吃消夜遺落在被告所駕駛之車上等情，業據證人陳再添於原審結證屬實（
    見原審卷第三六頁），互核一致；而被告與乙○○前已認識，侯女亦曾至被告之
    住處找過被告，侯女原係在酒店上班，此亦經證人即被告之鄰居陳麗娜結證明確
    （見原審卷第二四、二五頁）。檢察官質疑上開證人之證言有迴護被告之嫌，據
    以提起上訴，雖非無見。惟本院按，持有他人之物之原因，非止一端，合法持有
    者有之，非法持有者有之。非法持有他人之物者，或竊盜，或侵占，或買贓，等
    等不一而足。被告自白拾獲乙○○所遺失之身分證而持有之，此項任意性之自白
    始終不移，矧查，乙○○在警訊時已知其身分證係自被告住處起獲，然侯女並未
    明確指證係被告行竊，則本院審酌被告林文豊及被害人乙○○前揭供述，及上開
    調查證據之結果，認應以被告所稱拾獲身分證之說法，就證據法則而言較屬可採
    。侯女之陳述非無瑕疵可指，尚難憑採為被告論罪之基礎。
四、綜據上述，被告所辯應堪採信。此外復查無其他積極證據足資證明被告有何竊盜
    之犯行，其犯罪應屬不能證明，原審因而為被告無罪之諭知，依法並無不合。檢
    察官以證人之證言不無迴護被告之情詞，據以上訴，尚難認為有理由，應予駁回
    。
五、被告有無涉犯侵占遺失物罪責，宜請檢察官另行偵辦，併予敘明。
據上論斷，應依刑事訴訟法第三百六十八條，判決如主文。
本案經檢察官賴俊雄到庭執行職務。
中    華    民    國     九十     年      三      月      二十二      日
                                灣高等法院刑事第二十三庭
                                  審判長法  官  劉  靜  嫻
                                        法  官  宋      祺
                                        法  官  吳      燦
右正本證明與原本無異。
不得上訴。
                                        書記官  陳  靜  姿
中    華    民    國     九十     年      三       月      二十六      日


司法院資訊處製作；財團法人民間司法改革基金會備份。
